# 请教陈版：关于融资租赁的判断

提问人：沙风 1978 时间：2013-08-27 15:53:15
是不可分割的土地及地上建筑物，公允价值目前不大好估算，除非企业愿意花钱再做一次评估。 这个是我们新承接的一个客户，确认为融资租赁是当时企业的管理团队弄的，目前企业已经更换了管理层。 我看了它的租赁协议，没找到可以确认为融资租赁的理由，不知道当时审计师及管理层根据什么确认该租赁行为是融资租赁的，而且这个租金相比同等条件下是有些高的。 另外，对于融资租赁的出租方我印象中是有个主体资格的规定，但是没找到，版主能帮我确认一下吗？您说的不是必需条件是什么意思？有哪个文件提到过吗？
还有，如果租金不公允，我将其作为前期重大会计差错进行调整是否谨慎？

回答人：chenyiwei
1 、判断租赁属于融资租赁还是经营租赁，最根本的标准是《企业会计准则第 21 号——租赁》第五条对融资租赁的定义，即以租赁物所有权上的几乎所有风险和报酬的转移／承担情况为依据。从你说的情况看，该交易属于融资租赁的可能性相对较小，但是“这个租金相比同等条件下是有些高的”是出于什么原因，如何解释其商业理由？当时是否就是根据该租金现值与租赁物公允价值相比得出“属于融资租赁”的结论的？合同有无约定以名义租金的续租选择权？对这些问题建议进一步了解和分析。
2 、关于融资租赁主体资格的规定主要见于一些监管规定中，如银监会发布的《金融租赁公司管理办法》、商务部发布的《外商投资租赁业管理办法》、商务部和税务总局联合发布的内资融资租赁试点的相关监管规定等。但如前所述，会计上判断是否构成融资租赁是从交易的经济实质出发的，即是否把租赁物所有权上的主要风险和报酬转移给承租人，并不是依据租赁法律形式或者出租人是否具有特定的主体资格。
3 、如果认为前期作为融资租赁处理不当的，应评价其累计影响数的金额大小和对被审计财务报表整体的影响程度，按照《企业会计准则第 28 号——会计政策、会计估计变更和差错更正》的相关规定判断是否属于重大前期差错，是否应追溯调整。须注意：实务中追溯调整的机会只有首次承接时这一次，以后就很难再有机会了。另外因为此事涉及前任注册会计师的审计工作，如确定需追溯调整的，应根据审计准则第 1153 号的规定，提请被审计单位安排三方会谈予以讨论。

提问人：airbit 时间：2013-08-28 19:06:27
陈版，你好！
开发商出售车位，由于受制于产权和合同法等限制，经常是租赁 20 年，然后剩余 50 年免费使用，通过租赁形式来出售车位。这种模式在会计上应作为销售，还是融资租赁？因为其实开发商已预收售款，不存在长期应收款和未实现收益。税务上好像倾向于视同销售，还请陈版指教，谢谢！

回答人：chenyiwei
基于实质重于形式原则，开发商收款后其风险和报酬已经转移，无进一步涉入和控制权，款项已经收到（至少收款有保障），且收入、成本金额均可以可靠计量，所以建议按照销售商品模式确认收入。

提问人：airbit 时间：2013-08-29 11:14:03
谢谢陈版！
有没什么判断标准来区分销售和融资租赁，风险和报酬两种都已转移，是不是只要从是否已收款来区分？谢谢！

回答人：chenyiwei
在新准则下，分期收款销售和融资租赁的会计处理模式实质上是相同的（尤其是由标的物的制造商或者贸易商作为出租人进行融资租赁交易时）。两者对财务报表的影响实质相同。

提问人：airbit 时间：2013-08-30 12:23:41
不好意思，陈版，还是不大明白。 我们碰到一个业务，即审计师认为长租车位应适用《租赁》准则。按讲解2010 P350的例子：
借：长期应收款—应收融资租赁款900 100 贷：银行存款 10 000 融资租赁固定资产 700 000 未实现融资收益200 100
由于现在已全额收款，因此就存在未实现融资收益，即可作为租赁收入，分录如下：
借：银行存款 900 100 贷：银行存款 10 000 融资租赁固定资产 700 000 收入-租赁 200 100但这样就无法按总额法分别列示收入和成本，所以一直不明白如何理解“收入和融资租赁的会计处理模式实质上是相同的”，还得麻烦陈版再次解答，谢谢！

回答人：chenyiwei
本案例中的融资租赁出租人是房地产开发商，相当于产品的生产商或者贸易商，出售开发产品是其正常业务模式下的主要利润来源。
本案例中由于在租赁期开始日之前已经全额收款，即开发商没有给承租人提供融资，因此开发商不确认融资收入，直接按照收到的一次性销售款确认营业收入，按该车位的成本结转营业成本即可，差额即为营业利润。 如果本案例中的租金是在租赁期内分期收取的，即开发商为承租人提供了融资，则开发商应当在租赁期开始日（实际交付车位给承租人之日），将已收和应收款项的折现值确认为营业收入（借：银行存款／长期应收款，贷：营业收入），同时结转成本（借：营业成本，贷：存货），后续通过长期应收款的实际利率法核算确认利息收入。这样的账务处理的效果与一般的分期收款销售实质上是一样的。